【裁判字號】    99,上訴,963
【裁判日期】    991213
【裁判案由】    毒品危害防制條例
【裁判全文】
臺灣高等法院臺南分院刑事判決         99年度上訴字第963號
上  訴  人  臺灣臺南地方法院檢察署檢察官
被      告  黃永誼
上列上訴人因被告毒品危害防制條例案件，不服臺灣臺南地方法
院99年度訴字第1102號中華民國99年8月30日第一審判決（起訴
案號：臺灣臺南地方法院檢察署99年度營偵字第261號），提起
上訴，本院判決如下：
    主  文
原判決撤銷，發回臺灣臺南地方法院。
    理  由
一、起訴意旨略以：被告黃永誼前因施用毒品案件，經依臺灣嘉
    義地方法院裁定送觀察、勒戒後，認無繼續施用毒品之傾向
    ，由臺灣嘉義地方法院檢察署檢察官於民國97年2月21日釋
    放，並以96年度毒偵字第1424號為不起訴處分確定；又於99
    年4間，因施用第二級毒品案件，經臺灣嘉義地方法院判處
    有期徒刑二月確定（尚未執行）；又於99年6月間，因施用
    及持有毒品案件，經臺灣嘉義地方法院判處應執行有期徒刑
    八月（尚未執行）；猶不知悔改，復基於施用第二級毒品之
    犯意，於99年6月24日22時許，在義縣太保市舊埤里新埤21
    號住處，施用毒品安非他命1次，又基於施用第一級毒品之
    犯意，於99年6月26日16時許，在上開住處，施用毒品海洛
    因1次。嗣黃永誼偕同林英毅及陳志榮2人，於99年6月26日
    晚間，在國道一號路竹交流道附近，由黃永誼單獨出資新臺
    幣19,000元，向真實姓名不詳綽號「陳仔」男子購買毒品海
    洛因1包（淨重3.84公克），並將上開毒品海洛因1包寄放在
    林英毅（另案偵辦）處，渠等駕駛車號7R-0169號自用小客
    車欲返回嘉義途中，於99年6月27日凌晨0時30分許，在國道
    一號北向313.6公里處（臺南縣安定鄉路段）為警查獲，並
    扣得上開毒品海洛因1包（驗餘淨重3.82公克）。因認被告
    涉有違反毒品危害防制條例第10條第1項、第2項之施用第一
    、二級毒品罪嫌。
二、原審判決意旨略以：按案件由犯罪地或被告之住所、居所或
    所在地之法院管轄，此為刑事訴訟法第5條第1項所規定。查
    本件被告黃永誼之住所位在嘉義縣太保市舊埤里新埤21號，
    而公訴意旨所指被告施用第一、二級毒品之犯罪地點，則均
    係被告上開住處，檢察官向本院提起公訴，揆諸上開說明，
    自有未合。又本件被告雖於民國99年6月27日凌晨0時30分許
    ，因持有第一級毒品海洛因一包，於國道一號北向313.6公
    里（臺南縣安定鄉路段）為警查獲，然被告持有第一級毒品
    海洛因之時間已在公訴意旨所指施用第一級毒品之後，且依
    被告於警詢、偵查中所陳情節，其所持有之第一級毒品海洛
    因係其於施用第一級毒品海洛因後另行起意購買（見警卷第
    4頁、偵查卷第13頁），足認本件扣案之第一級毒品海洛因
    並非其先前施用行為所剩餘，是其持有第一級毒品海洛因之
    犯行，與公訴意旨所指施用第一級毒品海洛因之犯行，已無
    吸收犯之實質上一罪關係，是亦不能以被告持有第一級毒品
    海洛因行經本院轄區，逕認本院就本件公訴意旨所指施用第
    一、二級毒品犯行有管轄權。綜上所述，本件爰不經言詞辯
    論，逕為諭知管轄錯誤之判決，並移送有管轄權之法院審理
    之等語。
三、按被告所犯之法條，起訴書中雖應記載，但法條之記載，究
    非起訴之絕對必要條件，若被告有兩罪，起訴書中已載明其
    犯罪事實而僅記載一個罪名之法條，其他一罪雖未記載法條
    ，亦應認為業經起訴。又犯罪是否已經起訴，而為法院應予
    審判之事項，應以起訴書事實欄記載之犯罪事實為準，而非
    以起訴書所引法條或罪名為依據（最高法院64年台非字第14
    2號判例、94年度台上字第1397號判決參照）。
四、經查，本件檢察官於起訴書犯罪事實欄中已載明「嗣黃永誼
    偕同林英毅及陳志榮2人，於99年6月26日晚間，在國道一號
    路竹交流道附近，由黃永誼單獨出資新臺幣19,000元，向真
    實姓名不詳綽號『陳仔』男子購買毒品海洛因1包（淨重3.8
    4 公克），並將上開毒品海洛因1包寄放在林英毅處，渠等
    駕駛車號7R-0169號自用小客車欲返回嘉義途中，於99年6月
    27日凌晨0時30分許，在國道一號北向313.6公里處（臺南縣
    安定鄉路段）為警查獲，並扣得上開毒品海洛因1包（驗餘
    淨重3.82公克）。」等語，是起訴書已於記載被告施用第一
    、二級毒品後，另行起訴其購買並持有第一級毒品之犯罪事
    實無誤。至於起訴書證據並所犯法條欄二、被告所犯法條部
    分雖漏未記載被告涉犯毒品危害防制條例第11條第1項持有
    第一級毒品罪之法條，惟參諸上開最高法院判例及判決意旨
    所示，起訴法條之記載，非起訴之絕對必要條件，犯罪是否
    已經起訴，應以起訴書事實欄記載之犯罪事實為準，是本件
    檢察官起訴事實範圍自應包括被告黃永誼持有第一級毒品部
    分。
五、原審疏未詳酌上情，遽認本件檢察官並未起訴被告持有第一
    級毒品犯罪部分，而被告施用第一、二級毒品之犯罪地點為
    被告位在嘉義縣太保市舊埤里新埤21號之住處，因而認原審
    並無管轄權，乃諭知本件移送臺灣嘉義地方法院之判決，於
    法即有未合。檢察官上訴主張被告持有第一級毒品之犯罪事
    實業經起訴，僅係漏引起訴法條，因而指摘原判決不當，為
    有理由，為維護被告之審級利益，爰將原判決撤銷，發回原
    法院更為審理，並不經言詞辯論為之。
六、據上論斷，應依刑事訴訟法第369條第1項但書、第372條，
    判決如主文。
中    華    民    國    99    年    12    月    13    日
                  刑事第四庭    審判長法  官  吳志誠
                                      法  官  吳森豐
                                      法  官  彭喜有
以上正本證明與原本無異。
如不服本判決應於收受送達後10日內向本院提出上訴書狀，其未
敘述上訴理由者，並得於提起上訴後10日內向本院補提理由書（
均須按他造當事人之人數附繕本）「切勿逕送上級法院」。
                                      書記官  黃子起
中    華    民    國    99    年    12    月    13    日

司法院資訊處製作；財團法人民間司法改革基金會備份。
